最高法院刑事判決　　　　　　九十六年度台上字第七四八五號
上　訴　人　台灣高等法院檢察署檢察官
上　訴　人
即　被　告　甲○○○
　　　　　　　　　　　弄7號
被　　　告　乙 ○ ○
　　　　　　丙 ○ ○
上列上訴人等因被告等偽造有價證券等罪案件，不服台灣高等法
院中華民國九十五年五月十一日第二審判決（九十四年度上訴字
第三四五一號，起訴案號：台灣板橋地方法院檢察署九十三年度
偵字第一二六八Ｏ號），提起上訴，本院判決如下：
    主  文
原判決撤銷，發回台灣高等法院。
    理  由
本件原判決認定上訴人甲○○○有其事實欄所記載之犯行，因而
撤銷第一審關於該部分之科刑判決，改判仍論以甲○○○連續意
圖供行使之用，而偽造有價證券罪，依刑法第五十九條酌減其刑
後，量處有期徒刑一年八月，並諭知如原判決附表（下稱附表）
所示偽造之支票均沒收；又依檢察官起訴之事實，另指訴被告乙
○○涉犯刑法第二百零一條第二項前段之行使偽造有價證券罪嫌
、被告丙○○涉犯同法第一百六十九條第一項之誣告罪嫌；但經
調查證據之結果，認不能證明渠等犯罪，因認第一審判決關於諭
知丙○○無罪部分，為無不合，予以維持，駁回檢察官就該部分
在第二審之上訴，並撤銷第一審關於乙○○部分之科刑判決，改
判諭知乙○○無罪；固非無見。
惟查：(一)、原判決認定甲○○○僅偽造如附表所示系爭票號 HF
0000000、HF 0000000、HF 0000000、H
F 0000000支票四紙。然依卷附乙○○於民國九十三年十
二月十五日在偵查中所提出答辯狀後附之支票顯示，乙○○早於
九十二年五月七日前，業已收受甲○○○交付以「傅溪榕」名義
所簽發支票號碼 HF 0000000、發票日九十二年八月三十
日、面額新台幣（下同）二萬五千元；支票號碼HF000000
0、面額九萬七千元，發票日原記載為九十二年五月七日，經更
改為九十二年九月七日（該修改部分係蓋用「傅溪松」之印章）
之支票，而以肉眼觀之，該二紙支票發票人「傅溪榕」之印文似
有明顯不同，有其答辯狀後附之支票影本在卷足佐（見偵卷第一
三七、一三八頁）。倘若不虛，則甲○○○除偽造如附表所示四
紙支票外，似另有偽造其他支票之犯行，此部分雖未經檢察官起
訴，然與起訴部分應有修正前刑法連續犯之裁判上一罪關係，而
為起訴效力所及。原判決理由對此為起訴效力所及部分，未置一
詞，予以論斷說明，不無可議。(二)、證據之證明力，雖得由法院
自由判斷，然此項自由判斷職權之行使，須不違背一般經驗之法
則。原判決採信乙○○關於不知甲○○○所交付票據係出於偽造
之辯詞，而為諭知乙○○無罪之判決。然查：乙○○於九十三年
四月二十五日警詢中自承：如附表編號三之支票是甲○○○交予
伊當作借據憑證用，當時甲○○○有說那張支票是傅溪榕所有，
但是沒有印章，所以就由甲○○○填寫十萬元，蓋了傅溪榕之兄
傅溪松的私章，其清楚該張支票不能兌現。嗣後因欠陳鏡錢，所
以拿該張支票給他抵貨款，準備再用現金換回，可是兌現日到了
，因為沒有資金所以就遭提示（見偵卷第六二頁）。嗣於九十三
年十一月十六日檢察官偵訊中復稱：甲○○○原來要支付其貨款
的票跳票，所以請甲○○○再開一張，甲○○○當時稱票是其夫
的，但也有說其夫的票不能用。期間檢察官問以：『（傅）何素
月已經有說票不能用，為何你仍交付給他人？』，明確答稱：『
因為我本來想說先暫時用，以後有票再換回來，可是後來因為有
跳票，大家生意都不讓我做，所以錢就進不來。所以我就換不回
來』；對於檢察官問以：『為何知道不能用仍要交給人家？』更
答稱：『因為要付貨款不給不行，其本來想說以後有貨款進來再
跟他換』、『他當時是說票可能不能用了，最好不要轉出去』等
語（見偵卷第一一Ｏ、一一一頁）。核與甲○○○於檢察官偵訊
中及第一審法院審理中，均證稱其因積欠乙○○貨款，必須與乙
○○解決，就開傅溪榕的票（實際上為丙○○所有），但當時沒
有傅溪榕的印章，就蓋傅溪松的印章，前開情形均有告知乙○○
，亦有告知不可將票軋入等情（見偵卷第一Ｏ三頁、一審卷第八
二頁），互核相符。凡此似屬不利於乙○○之證據，乃原判決僅
以「不得依此逕行推論乙○○對於甲○○○未經傅溪松同意簽發
偽造本件支票即有所知情」云云（見原判決第七頁第十五至二十
五行），遽行摒棄不採，難謂與經驗法則無違。(三)、證據雖已調
查，而其內容尚未完全明瞭者，即與未經調查無異，如遽行判決
，仍屬應於審判期日調查之證據未予調查。原判決以本件尚乏積
極證據足認丙○○有誣告之犯行，因而為其無罪之諭知。惟依卷
附遺失票據申報書、票據掛失止付通知書所示，丙○○係於九十
二年十月一日，就花蓮企業銀行埔墘分行支票票號HF00000
00至0000000號三紙連號支票，申報遺失，且於上開申
報書及止付通知書之票據喪失之經過欄位上，亦明確指出『于八
十三年期間遺失，為傅溪榕先生占有』等詞（見偵卷第二一、二
二頁）。若其所稱上開票據確於八十三年間即已遺失非虛，而竟
遲至九十二年十月間方為遺失申報，期間長達九年，似與常情有
違。又據丙○○於警詢陳稱：『（你於九十二年十月一日所掛失
花蓮企業銀行埔墘分行支票票號HF0000000、HF0000
000號係由何人？何時？何地？開立）我是經由花蓮企業銀行
埔墘分行通知我有支票存入，我去詢問甲○○○，才知道花蓮企
業銀行埔墘分行支票票號HF0000000、HF0000000
是由甲○○○所開立。何時及何地開立，我都不知道；「（你將
花蓮企業銀行埔墘分行支票借予傅溪榕，為何至花蓮企業銀行埔
墘分行申告支票遺失？）因為銀行告訴我必須要辦理止付，所以
才申報遺失（見偵卷第十七頁）等語，若果無誤，則丙○○似已
知悉上開支票並未遺失，而係由傅溪褣之妻甲○○○持有並簽發
，猶仍辦理申報遺失手續，能否謂其確無誣告之犯意，即非毫無
研酌之餘地。原審未遑深入查明釐清，遽行判決，併有調查職責
未盡之可議。檢察官上訴意旨執以指摘原判決違背法令，尚非全
無理由，而甲○○○亦具狀聲明不服，應認有撤銷原判決發回更
審之原因。被告等行為後，刑法部分條文已於九十四年二月二日
修正公布，並自九十五年七月一日施行，其中第三十三條第五款
關於罰金最低額部分業經修正，第五十六條關於連續犯之規定亦
經刪除，案經發回，更審時宜併注意及之。
據上論結，應依刑事訴訟法第三百九十七條、第四百零一條，判
決如主文。
中　　華　　民　　國　九十六　年　 十二 　月　二十六　日
                      最高法院刑事第十二庭
                          審判長法官  洪　文　章
                                法官  王　居　財
                                法官  郭　毓　洲
                                法官  黃　梅　月
                                法官  邱　同　印
      本件正本證明與原本無異
                                      書  記  官
中　　華　　民　　國　九十七　年　　一　 月　  二　   日
                                                      Ｑ
